【裁判字號】    97,交聲,910
【裁判日期】    970530
【裁判案由】    交管條例聲異
【裁判全文】
臺灣板橋地方法院交通事件裁定         97年度交聲字第910號
原處分機關  交通部公路總局臺北區監理所
異  議  人
即受處分人  甲○○
上列受處分人因違反道路交通管理處罰條例案件，對於交通部公
路總局臺北區監理所於民國90年10月31日以北監五字第裁00-000
000000號違反道路交通管理事件裁決書所為之處分，聲明異議，
本院裁定如下：
    主  文
異議駁回。
    理  由
一、原處分機關略以：異議人即受處分人甲○○，前於民國88年
    1 月27日10時22分因有小客車行駛公告專用快速道路而駕駛
    人或前座乘客未繫安全帶之違規，經臺北市警察局大同分局
    交通分隊（下簡稱原舉發機關）依據採證照片逕行掣單舉發
    ，嗣後經交通部公路總局臺北區監理所（下稱原處分機關）
    於90年10月31日以北監五字第裁00-000000000號違反道路交
    通管理事件裁決書（下簡稱裁決書）裁處罰鍰新臺幣（下同
    ）1,500 元，並為：(1)、自90年12月1 日起易處吊扣駕駛執
    照2 個月，並限於90年12月15日前繳納。(2)、90年12月15日
    前未繳送駕駛執照者，自90年12月16日起易處吊銷，並逕行
    註銷駕駛執照。(3)、駕駛執照吊（註）銷後，自90年12月16
    日起1 年內不得重新考領執照等處分，嗣後因異議人遲未繳
    納罰緩，故其駕駛執照於90年12月16日起逕行註銷之處分。
二、異議意旨略以：本人的車輛被舉發違規，且接到通知單是事
    實，被處分是理所當然，但已經過了7 年，才被通知吊照，
    本人所有GB-6282 車輛每半年必須車檢，每次均合於規定通
    過，表示無違規案件未處裡，且該車已報廢，本人駕駛執照
    經吊銷達7 年，已經受到應有的處分，或是在處理違規單後
    ，請求廢棄原處分，准予恢復本人的駕駛執照云云。
三、按處分機關對受處分人違規裁決確定前之罰鍰、裁決確定後
    之易處吊扣駕駛執照、逕行吊（註）銷駕駛執照、1 年內不
    得重新考領駕駛執照之4 次處分，其中除罰鍰之處分外，其
    餘3 項處分應屬學理上所謂之「附條件之行政處分」，係以
    一定條件之成就，作為該行政處分發生效力之原因，而此種
    行政處分依行政程序法第93條規定，非不合法。且原處分機
    關將上開4 個行政處分合併記載於1 份裁決書內，其意不過
    針對異議人之1 個交通違規行為，在科處罰鍰之同時，緊接
    宣告其補充性之行政執行罰（吊銷、吊扣駕駛執照），藉此
    強制異議人自動繳納罰鍰，彼此間具有合理之牽連，終局之
    處罰效果亦僅有1 個，故解釋上以1 份裁決書1 次送達，係
    衡諸交通違規案件之數量眾多，則由簡化行政作業，節省公
    帑及行政資源分配之有效性等公益角度所為之處裡，尚屬有
    據（參閱臺灣高等法院96年度交抗字第798 號裁定）。次按
    受處分人，不服第8 條主管機關所為之處罰，得於接到裁決
    書之翌日起20日內，向管轄地方法院聲明異議，道路交通管
    理處罰條例第87條第1 項定有明文。又處理違反道路交通管
    理事件，有關文書送達之程序，依行政程序法之規定，違反
    道路交通管理事件統一裁罰基準及處理細則第5 條定有明文
    。又送達，於應受送達人之住居所、事務所或營業所為之；
    於應送達處所不獲會晤應受送達人時，得將文書付與有辨別
    事理能力之同居人、受僱人或應送達處所之接收郵件人員；
    應受送達人或其同居人、受僱人、接收郵件人員無正當理由
    拒絕收領文書時，得將文書留置於應送達處所，以為送達，
    行政程序法第72條第1 項前段、第73條第1 項、第3 項分別
    定有明文。
四、經查：
(一)、異議人即受處分人甲○○，於88年1 月27日因有小客車行駛
    公告專用快速道路而駕駛人或前座乘客未繫安全帶之違規，
    而受原處分機關以北監五字第裁00-000000000號裁決書裁處
    罰鍰1,500 元，並為：(1)、自90年12月1 日起易處吊扣駕駛
    執照2 個月，並限於90年12月15日前繳送。(2)、90年12月15
    日前未繳送駕駛執照者，自90年12月16日起易處吊銷，並逕
    行註銷駕駛執照。(3)、駕駛執照吊（註）銷後，自90年12月
    16 日 起1 年內不得重新考領執照等處分，嗣後因異議人未
    繳納罰緩，故其駕駛執照於90年12月16日起逕行註銷等情，
    有前揭舉發通知單、裁決書各1 紙在卷可憑。
(二)、原處分機關將上開4 個行政處分合併記載於1 份裁決書內1
    次送達係屬合法，已如前述，原處分機關既將前揭裁決書交
    寄郵局而於90年11月9 日送達至異議人位於臺北縣中和市○
    ○路393 巷14弄3 之1 號2 樓住所，因未獲會晤本人，而將
    文書付與有辨別事理能力之同居人「林雅美」，此有蓋有「
    林雅美」印文之中華民國郵政掛號郵件收件回執1 紙在卷足
    稽，可知該裁決書已於合法送達於異議人住處有辨別事理能
    力之之受僱人無誤，異議人自應於期限前繳納罰鍰，異議人
    竟未依限繳納罰鍰，致於90年12月16日遭逕行註銷駕照並自
    該日起禁止考照1 年，則該前揭處分並無違誤。異議人所稱
    7 年後才被通知吊照，請求恢復駕駛執照等語，實委無足取
    。
五、綜上所述，本件異議人聲明異議，程序自有未合，從而，本
    件異議人之異議為無理由，應予駁回。
據上論結，應依道路交通管理處罰條例第87條第2 項、道路交通
案件處理辦法第18條前段，裁定如主文。
中    華    民    國    97    年    5     月    30    日
                  交通法庭    法  官  曾正耀
以上正本證明與原本無異
如不服本裁定應於送達後5 日內向本院提出抗告狀
                              書記官  陳淑怡
中    華    民    國    97    年    6     月    2     日


司法院資訊處製作；財團法人民間司法改革基金會備份。
